【裁判字號】    90,訴,523
【裁判日期】    900709
【裁判案由】    侵權行為損害賠償
【裁判全文】
臺灣臺南地方法院民事判決            九十年度訴字第五二三號
    原      告  乙○○
    被      告  甲○○
右當事人間請求侵權行為損害賠償事件，本院判決如左：
    主    文
原告之訴及假執行之聲請均駁回。
訴訟費用由原告負擔。
    事    實
甲、原告方面：
  一、聲明：
  （一）被告應給付原告新台幣（下同）七十五萬六千元，及自本件起訴狀繕本送達
        翌日起至清償日止，按週年利率百分之五計算之利息。
  （二）原告願供擔保聲請宣告假執行。
  二、陳述：
  （一）原告所有座落台南縣北門鄉○○段一０四七之二一０地號之土地與被告承租
        同所一０四七之二０九地號，係屬毗鄰，並共同設置水門養魚，乃被告於民
        國八十九年十一月十六日下午六時許開啟水門，但竟未注意予以關閉，因漲
        潮海水進入原告之魚塭，致飼養之烏魚一萬尾、虱目魚一萬三千尾、紅蟳五
        百隻流失，雖找回一部分，但均已死亡，經原告向北門派出所報案，由警員
        及村長前來現場立會。
  （二）本件因被告之過失行為，致原告飼養之魚類流失，依可出售之單價計算損失
        ，烏魚每尾二十九元，一萬尾即為二十九萬元，虱目魚每尾二十七元，一萬
        三千尾即為三十五萬一千元，紅蟳每隻二百三十元，五百隻即為十一萬五千
        元，合計為七十五萬六千元，因魚類流失致血本無歸，為此依侵權行為之法
        律關係，請求被告賠償原告七十六萬六千元。
  三、證據：提出貨主計價清單二紙，並聲請訊問證人吳文安。
乙、被告方面：
  一、聲明：
  （一）原告之訴及假執行之聲請均駁回。
  （二）被告如受不利之判決願預提供擔保請免予假執行。
  二、陳述：
  （一）原告所訴事實及理由除兩造魚塭毗鄰，共同設置水門養魚之事實外其餘均不
        實在，亦不合情理應予否認，縱其有崩塭堤，造成魚蟳流失亦與被告毫無關
        係。
  （二）本件原告主張被告八十九年十一月十六日下午六時開啟水門，竟未注意關閉
        ，致因漲潮水進入其魚塭，使其若干魚蟳流失云云並不實在，不合情理。按
        被告係於八十九年十一月十六日自上午十時許乘退潮時開啟水門，排瀉被告
        一０四七之二０九號魚塭池水，至下午三時許全部排乾，可以曝晒整地，被
        告即將水門關閉，然後再來整理塭底工作，若不隨時關閉恐怕等一下子潮水
        又進來，豈非全功盡棄？而至下午六時被告整理池底工作告一段落，才回去
        ，被告要回家必經共同水門，絕對無不關閉之理，按魚塭之水門比較家裡門
        戶更重要，隨時無不加以注意。其次原告在一０四七之二一０號養殖魚蟳，
        非常專業，在距此共同水門二十公尺內蓋有一棟塭寮設有衛浴設備，經常駐
        在照顧魚塭，出入必經共同水門，其塭寮一面與共同水門為鄰，一面在其魚
        塭旁邊，水門之關閉與否，與魚塭水之進來與否隨時隨刻不在注意掌握之中
        ，豈讓水門進水至崩塭堤而不自知之理？其實原告崩塭堤之原因何在？其自
        己明白，不能推卸責任，他自己何以不敢提起「崩堤」兩字，即是其隱瞞事
        實所在！他從事養殖業，屬於先輩者，平時即開共同水門，讓潮水進入及退
        出，即其自己魚塭之小水門經常啟開讓潮水流入流出說使魚蟳鬥水生長較快
        ，本件決堤之原因係十六夜至十七日凌晨，漲潮水（小潮）時，由其自由引
        入魚塭後至相當深度時自己不加注意控制，一方面其自稱紅蟳五百隻，每隻
        二百三十元算是長大可以出售之大紅蟳，在習慣上會在塭堤挖孔，五百隻紅
        蟳一起在塭堤挖孔之結果，致使水漲至一定高度時，塭堤崩潰，其可能性極
        高，烏魚、虱目魚順水流失小水溝，至其發現先將共同水門關閉並在小水溝
        內圍築魚網，即烏魚、虱目魚、紅蟳亦跑不出去。否則如果小水溝滿水致使
        決堤，即崩堤者必在被告這邊，非在原告那邊，因為被告塭內無水魚塭所受
        水溝滿水之壓力大，反之原告塭內有水，所受水溝滿水之壓力相對減少，不
        會被告不崩堤而崩原告塭堤之理。故本件縱原告有若干損害之發生亦與被告
        無相當因果關係。倘若由水溝滿水過他魚塭，即附近全部魚塭塭堤一般高，
        應均告滿水，被告亦會滿水，然不是，被告乾塭，足證原告自己塭內崩岸。
  （三）原告主張其損害報警察及村長來看過現場作為證據云云，惟查警察、村長所
        看者原告自己堤岸決堤之狀態，而已，並不能證明，事故之發生係被告未關
        水門，及其損害若干等問題，簡言之不能資為原告有利之證明。
  （四）至於原告所稱烏魚一萬尾、虱目魚一萬三千尾、紅蟳五百隻、全被流失云云
        ，其所主張之養殖數目被告否認，又縱原告漁塭內確有上開養殖數目之魚隻
        ，流失亦極有限，因為翌日農曆二十一日小潮，潮水不大，及其發現時隨時
        關閉水門，控制魚蟹尚在水溝及堤內並未全部流失，且與被告並無關係。原
        告之訴為無理由。
  三、證據：提出現場圖一紙，並聲請訊問證人鄭瑞成。
    理    由
一、本件原告起訴主張其所有座落台南縣北門鄉○○段一０四七之二一０地號之土地
    與被告承租同所一０四七之二０九地號，係屬毗鄰，並共同設置水門養魚，被告
    於八十九年十一月十六日下午六時許開啟共同水門，但竟未注意予以關閉，因漲
    潮海水進入原告之魚塭，致飼養之烏魚一萬尾、虱目魚一萬三千尾、紅蟳五百隻
    流失，受有損害七十五萬六千元，爰依侵權行為之法律關係，請求被告賠償原告
    七十五萬六千元等語；被告則以：伊係於八十九年十一月十六日自上午十時許乘
    退潮時開啟水門，排瀉被告在台南縣北門鄉○○段一０四七之二０九地號，魚塭
    池水，至下午三時許全部排乾，可以曝晒整地，被告即將水門關閉，然後整理塭
    底工作至下午六時才回去，被告確有關閉共同水門，被告並無何過失侵害原告權
    利之行為，原告漁塭崩堤與被告無關等語，資為抗辯。
二、按當事人主張有利於己之事實者，就其事實有舉證之責任，民事訴訟法第二百七
    十七條定有明文。而所謂舉證係指就爭訟事實提出足供法院對其所主張者為有利
    認定之證據而言，若所舉證據不能對其爭訟事實為相當之證明，自無從認定其主
    張為真正。又主張法律關係存在之當事人，就該法律關係發生所須具備之特別要
    件，應負舉證之責任，原告就其主張之事實，不能舉證證明者，被告無須就其抗
    辯之事實，負舉證之責任，此為舉證分擔之原則。另因故意或過失，不法侵害他
    人之權利者，負損害賠償責任，民法第一百八十四條第一項前段亦定有明文。是
    就侵權行為言，被害人應就行為人因故意或過失，不法侵害其權利之事實負舉證
    責任。即民法第一百八十四條第一項前段規定侵權行為以故意或過失不法侵害他
    人之權利為要件，故主張對造應負侵權行為責任者，應就對造之有故意或過失之
    行為負舉證責任（最高法院五十八年度台上字第一四二一號判例及七十年度台上
    字第二五五○號字第二六七號判例可資參照）。
三、查原告主張其所經營之魚塭係因被告過失未關閉共水門導致漁塭進水崩堤，而受
    有流失烏魚一萬尾、虱目魚一萬三千尾、紅蟳五百隻之損害之事實，均為被告所
    否認，依前揭所述，自應由原告就被告有疏未關閉共同水門而導致原告漁塭崩堤
    ，及原告受有魚隻流失之損害七十五萬六千元之事實，負舉證之責。惟查原告就
    上開事實並未舉證以實其說，原告雖聲請訊問證人吳文安為證，然依證人吳文安
    所證「十一月十六日早上有一個胖胖的高度約到我的耳朵的人，別人都叫他瑞春
    ，因為一年前我有跟他買過魚去市場賣，早上有二個人去魚塭工作。下午也有看
    到他有去魚塭。（早上看到瑞春去魚塭作何事？）我沒有看到他作何事，我住的
    地方跟魚塭一段距離約一百公尺，我沒有辦法看到他作何事。下午五點多時我有
    看到他在魚塭，我看到水溝有水進入，之後我看到他們離開我就去吃飯了。（有
    無看到他開水門？）我不知道有無水門，只有看到他在現場工作，有一塊鐵升起
    ，水就灌進來。六點多時我有看到他離開。（為何知道被告沒有關水門？）我不
    知道他有無關水門，我是外行人，我不清楚。（有無跟原告說是瑞春沒有關水門
    ？）是隔天我看到他魚塭的水都滿出來，我什麼都沒有說，我就繼續工作。（今
    天證明何事？）是蘇先生叫我來證明，證明我當天看到的情況。」等語（見本院
    九十年五月七日言詞辯論筆錄），亦僅能證明被告於八十九年十一月十六日有至
    漁塭開啟共同水門，並無法證明被告於下午六時許離開時，未關閉共同水門，更
    無法證明原告漁塭之進水係因被告未關閉共同水門所致，此外，原告並未提出其
    他證據證明其所主張之上開事實，則其主張之上開事實，即屬無據而難採信。
四、綜上，原告既未能舉證證明被告有未關閉共同水門之過失不法行為，且無法舉證
    證明其漁塭進水係被告疏未關閉共同水門所致，復無法證明其確有烏魚一萬尾、
    虱目魚一萬三千尾、紅蟳五百隻流失而受有七十五萬六千元之損害，則原告主張
    依據侵權行為之法律關係請求被告賠償其損害七十五萬六千元，即無理由，應予
    駁回。又原告之訴既經駁回，其假執行之聲請亦失所依附，應併予駁回。
五、結論：原告之訴為無理由，依民事訴訟法第七十八條，判決如主文。
中      華      民      國    九十      年      七      月      九      日
                                臺灣臺南地方法院民事第二庭
~B法      官  童來好
右為正本係照原本作成
如對本判決上訴，須於判決送達後廿日內向本院提出上訴狀
中      華      民      國    九十      年      七      月      十      日
~B法院書記官  鄭佩玉


司法院資訊處製作；財團法人民間司法改革基金會備份。
